【裁判字號】    98,簡上,1369
【裁判日期】    990423
【裁判案由】    詐欺
【裁判全文】
臺灣板橋地方法院刑事判決            98年度簡上字第1369號
上  訴  人  乙○○
即  被  告
上列上訴人即被告因詐欺案件，不服本院中華民國98年10月12日
98年度簡字第7853號第一審簡易判決（聲請簡易判決處刑案號：
臺灣板橋地方法院檢察署98年度偵字第2191號），提起上訴，本
院管轄之第二審合議庭判決如下：
    主  文
上訴駁回。
    事實及理由
一、本件經本院審理結果，認原審以上訴人即被告乙○○幫助意
    圖為自己不法之所有，以詐術使人將本人之物交付，處拘役
    50日，如易科罰金，以新臺幣1,000 元折算壹日，經核其認
    事用法及量刑均無不當，應予維持，並引用第一審簡易判決
    書記載之事實、證據及理由（詳如附件）。
二、被告上訴意旨略以：伊於民國98年2 月15日搬家，伊所有之
    中華郵政股份有限公司鶯歌鳳鳴郵局（下稱鳳鳴郵局）帳號
    00000000000000號及聯邦商業銀行（下稱聯邦銀行）桃鶯分
    行帳號000000000000號帳戶之存摺及提款卡是在伊搬家時遺
    失，伊把提款卡密碼輸入手機裡，伊的手機也在搬家時遺失
    了，伊在98年3 月9 日發現上開帳戶及提款卡遺失後，伊有
    打電話去鳳鳴郵局、聯邦銀行掛失，伊並未將上開帳戶之存
    摺、提款卡、密碼交付予他人使用云云。
三、訊據被告乙○○固坦承上開鳳鳴郵局、聯邦銀行帳戶確係其
    所開立，且對本件被害人甲○○因遭詐騙而將詐騙金額匯入
    上開帳戶等情，亦不爭執，惟以前揭情詞置辯，然查：
  (一)上揭犯罪事實，業據證人即被害人甲○○於警詢中證述明確
    ，並有聯邦銀行自動櫃員機交易明細表5 紙、郵政自動櫃員
    機交易明細表1 紙、中華郵政股份有限公司98年3 月24日儲
    字第0980024207號函暨檢附被告所有之上開鳳鳴郵局開戶基
    本資料及歷史交易清單、聯邦商業銀行桃鶯分行98年3 月20
    日（98）聯桃鶯字第0149號函暨檢附被告所有之上開桃鶯分
    行之開戶基本資料及98年3 月5 日起之交易明細表在卷可憑
    ，足見被告所申設之上開鳳鳴郵局、聯邦銀行桃鶯分行帳戶
    確實遭詐騙集團成員作為詐欺取財使用無訛。
  (二)被告雖辯稱：伊將提款卡密碼輸入手機，上開帳戶之存摺、
    提款卡及手機在搬家時一同遺失云云。惟按一般人欲使用晶
    片金融卡領取款項者，須於金融機構所設置之自動櫃員機依
    指令操作，並輸入正確之密碼，方可順利提領款項，若非經
    帳戶所有人同意，或授權並告知提款卡密碼，以現今晶片卡
    至少有六位以上密碼，而每位由0 至9 ，其有000000至9999
    9 9 等多種組合之設定，且於同1 次提領中，使用人所輸入
    正確密碼之次數僅以3 次為限，否則該提款卡即被鎖卡無法
    使用，因此單純持有提款卡之人，如欲隨機輸入正確號碼而
    成功提領款項之機率，實屬低微，被告之存摺、提款卡及手
    機縱屬遺失，如非被告本人告知，他人又何以知悉被告將上
    開提款卡密碼記載在手機裡？且被告於搬家時，上開帳戶之
    存摺、提款卡及記載密碼之手機又恰巧同時遺失，未免過於
    巧合而啟人疑竇，又參以被告於偵查中亦未曾提及此節，嗣
    於本院審理時始為如此之陳述？在在均與常情有違，足認被
    告上開所辯，顯係臨訟卸責之詞，自難採信。
  (三)又被告辯稱其於發現上開存摺、提款卡遺失後，曾於98年3
    月9 日撥打電話向鳳鳴郵局、聯邦銀行掛失止付之情，經本
    院依職權函詢中華郵政股份有限公司板橋郵局、聯邦商業銀
    行有關被告上開帳戶之掛失止付情形，經該郵局、銀行分別
    函覆略以：「單君帳戶00000000000000無書面或電話辦理掛
    失止付紀錄」、「該戶已於98年3 月9 日銷戶，且於98年迄
    今無掛失止付之資料」等情，有中華郵政股份有限公司板橋
    郵局98年12月9 日板營字第0980202235號函、聯邦商業銀行
    99 年3月11日（99）聯業管（集）字第09910304090 號函各
    1 紙在卷可佐（見本院簡上卷第26、41頁），可知被告上開
    帳戶於98年3 月間，並無掛失止付之紀錄，益徵被告上開所
    辯，核與事證不符，難以採信。況被害人匯入被告上開鳳鳴
    郵局、聯邦銀行桃鶯分行帳戶之款項，旋於98年3 月6 日即
    遭提領一空，顯見被告掛失時，該帳戶已列為警示帳戶甚明
    ，被告此部分所辯，縱屬實在，亦不足為其有利之認定。
  (四)再者，行騙者為隱匿自己之犯行及以提款卡快速領款，衡情
    均利用人頭帳戶詐騙他人匯入款項，以確保該帳戶及提款卡
    可供正常使用，斷無利用他人「遺失」或「遭竊」之帳戶，
    而甘冒該帳戶隨時可能遭掛失止付之風險，將能否順利提領
    犯罪所得之關鍵，置於如此不確定境地之可能，輔以現今社
    會上，確實存有不少為貪圖小利而出售自己帳戶供人使用之
    人，是該第三人僅需付出少許之金錢，即可取得可完全操控
    而無遭掛失風險之帳戶，該第三人實無需以拾得或竊得之帳
    戶作為取款之工具，是被告辯稱上開帳戶之存摺、提款卡係
    因遺失而遭人冒用云云，自無可採。
  (五)金融存款帳戶事關個人財產權益之保障，其專有性甚高，一
    般人均有妥為保管及防止他人任意使用之認識，縱在特殊情
    況下偶有將存摺、提款卡等交付他人之需，亦必深入了解其
    用途後再行提供使用，而利用他人帳戶從事詐欺取財之方式
    ，早為傳播媒體廣為報導，衡諸被告乃具有相當之智識程度
    與社會經驗之成年人，應可預見將存摺、提款卡及密碼交付
    他人，有幫助他人為詐欺取財犯行之可能，詎其仍不顧而為
    之，其至少有幫助詐欺之不確定故意，至為灼然。
  (六)綜上所述，本件事證已臻明確，被告提供上開鳳鳴郵局、聯
    邦銀行桃鶯分行帳戶之存摺、提款卡、密碼以幫助詐欺之犯
    行，均堪予認定，應予依法論科。
四、上訴人即被告提起上訴，辯稱其未提供帳戶幫助詐欺云云，
    並無理由，原判決已就認定事實之證據、量刑事由妥為斟酌
    ，其認事用法並無違誤，量刑亦稱妥適，應予維持。被告猶
    執前詞，否認犯罪，指摘原審判決不當，為無理由，應予駁
    回。
據上論斷，依刑事訴訟法第455 條之1 第1 項、第3 項、第368
條、第373 條，判決如主文。
中    華    民    國    99    年    4     月    23    日
                  刑事第十二庭  審判長法  官  李君豪
                                      法  官  何燕蓉
                                      法  官  錢衍蓁
本判決不得上訴。
上列正本證明與原本無異。
                                      書記官  劉靜慧
中    華    民    國    99    年    4     月    27    日
附錄本案論罪科刑法條全文：
刑法第339條
意圖為自己或第三人不法之所有，以詐術使人將本人或第三人之
物交付者，處5 年以下有期徒刑、拘役或科或併科1 千元以下罰
金。
以前項方法得財產上不法之利益或使第三人得之者，亦同。
前二項之未遂犯罰之。

司法院資訊處製作；財團法人民間司法改革基金會備份。
